臺灣新竹地方法院民事判決　九十一年度訴字第四四○號
　　原　　　告　乙○○
　　　　　　　　甲○○
右當事人間請求損害賠償事件，本院判決如左：
    主      文
被告應各給付原告新臺幣壹拾陸萬壹仟捌佰元，及均自民國九十一年四月二十六日起
至清償日止，均按年息百分之五計算之利息。
原告其餘之訴駁回。
訴訟費用由被告負擔七分之一，餘由原告負擔。
本判決第一項於原告各以新臺幣伍萬肆仟元為被告供擔保後，均得假執行。
原告其餘假執行之聲請均駁回。
    事實及理由
一、原告訴之聲明：
（一）被告應各給付原告新台幣（下同）一百二十二萬六千五百元，及均自起訴狀繕
      本送達翌日起至清償日止按年息百分之五計算之利息。
（二）訴訟費用由被告負擔。
（三）原告願供擔保請准宣告假執行。
二、被告答辯之聲明：
（一）原告之訴及假執行之聲請均駁回。
（二）訴訟費用由原告負擔。
三、兩造之陳述及舉證：
（一）原告主張：緣被告於民國九十年十月二十七日凌晨五時許飲酒後其吐氣酒精濃
      度高達每公升一點四七毫克下，竟無照駕駛車號三Ｈ─三九三一號自小客車，
      於行經新竹市○○路與牛埔路二四七巷無號誌交叉路口時，本應注意車前狀況
      ，減速慢行，做隨時停車之準備，且於市區道路應注意行車速度時速不得超過
      每小時五十公里，而依當時情形被告並無不能注意之情形，詎其竟疏未注意及
      此，不僅酒醉駕車，且以時速六、七十公里之速度超速行駛，復於行經交叉路
      口時未注意減速慢行及注意車前狀況，適原告之父親鄧尉中戴安全帽騎乘ＢＭ
      Ｗ─五六五號重型機車，沿新竹市○○路由市區往牛埔方向行駛，並左轉牛埔
      路二四七巷時，遭被告駕車劇烈碰撞，不幸跌落地面，造成頭部鈍力損傷而當
      場死亡。而原告因父親之死亡，各為其支出殯葬費用二十二萬六千五百元，且
      因父親死亡，天人永別，原告所受之內心傷痛無以為名，惟被告不僅其肇事時
      過失情節嚴重，於肇事後又置之不理，並無誠意與原告和解，原告爰依民法第
      一百八十四條第一項、第一百九十二條第一項、第一百九十四條所定之侵權行
      為損害賠償之法律關係，訴請被告各賠償原告所支出之殯葬費二十二萬六千五
      百元及精神慰撫金各一百萬元，及均自起訴狀繕本送達翌日起至清償日止按年
      息百分之五計算之利息。至就被告所辯原告父親當時騎乘機車左轉時，未讓直
      行之被告車輛先行而有過失，暨其等因父親之死亡，已各受領強制汽車第三人
      責任險之理賠金七十萬元乙節，其等固不爭執，惟其等認為父親當時之過失責
      任與被告者相較，顯然為輕，僅須負十分之二之責任，被告應負十分之八之責
      任等語，並提出檢察官起訴書、殯葬費收據及估價單各一份為證。
（二）被告對於其駕車於前揭時地，因酒醉注意力降低，且超速行駛，復未減速慢行
      作隨時停車之準備，及未注意車前狀況，致有過失撞及原告父親鄧尉中騎乘之
      前述機車，使鄧尉中倒地後頭部受傷而當場死亡乙節，固不爭執，惟辯稱：本
      件事故之發生被害人鄧尉中無照騎車及轉彎車未讓直行之被告車輛先行，亦有
      過失，此已經行車事故鑑定委員會鑑定屬實，伊認為被害人應負一半之過失責
      任，伊自得因此主張減輕賠償責任。又就原告所提出之被害人殯葬費用收據之
      形式真正伊不爭執，惟其內所載金額是否均係必要之支出，請本院自行依法審
      酌。況本件於事故發生後，原告已各受領強制汽車第三人責任險之理賠金七十
      萬元，是經扣除後，原告已不得再受其他之賠償。再者，被告於事發之後，本
      有相當之誠意以與原告和解，雙方就賠償之金額亦已大致達成協議，無奈原告
      所要求之清償方式實非被告能力所能負擔，始未能達成和解，故被告絕非原告
      所言置之不理，無誠意解決等語。
四、本院之判斷：
（一）原告於起訴時，原係請求被告各給付其一百二十七萬五千元及自起訴狀繕本送
      達翌日起至清償日止按年息百分之六計算之利息，嗣於訴訟中變更其訴之聲明
      為請求被告各給付其一百二十二萬六千五百元及自起訴狀繕本送達翌日起至清
      償日止按年息百分之五計算之利息，核屬原告訴之聲明之減縮，依民事訴訟法
      第二百五十五條第一項第三款之規定，應予准許，合先敘明。
（二）兩造不爭執之事實：被告於前揭時地，因無照酒醉（飲酒後酒精濃度呼氣達每
      公升一點四七毫克）駕駛上開自小客車，且以時速六十公里之速度超速行駛，
      復未注意車前狀況及減速慢行，作隨時停車之準備，而與原告之父親即被害人
      鄧尉中無照騎乘之前述機車，因轉彎車未讓被告之直行車先行而發生碰撞，致
      鄧尉中倒地後頭部受傷當場死亡，被告與鄧尉中雙方就車禍之發生均有過失，
      且原告乙○○係高職畢業，為家庭主婦，名下沒有財產，而原告甲○○係高中
      畢業，目前在送報，月薪為一萬五千元，名下有一棟透天之房子，存款有一百
      多萬元，另被告為高職肄業，目前在海釣場當會計，月薪一萬五、六千元，名
      下沒有財產。
（三）按因故意或過失不法侵害他人之權利者，負損害賠償責任，又不法侵害他人致
      死者，對於支出殯葬費之人，應負損害賠償責任；又不法侵害他人致死者，被
      害人之父母、子、女及配偶，雖非財產上之損害，亦得請求賠償相當之金額，
      民法第一百八十四條第一項前段、第一百九十二條第一項、第一百九十四條分
      別定有明文。查本件被告因過失致被害人即原告父親鄧尉中死亡，已如前述，
      則原告主張被告應就其等所受之損害，負侵權行為損害賠償責任，自屬有據。
      茲本件兩造間有爭執應予以審究者，在於：(1)原告得向被告請求之被害人鄧尉
      中之殯葬費用為多少？(2)原告得向被告請求之精神慰撫金數額為多少？(3)經扣
      除原告所各受領之強制汽車第三人責任險之理賠金七十萬元後，原告之損害額
      有多少？(4)原告所應承擔之被害人鄧尉中之與有過失之責任比例，及因此減輕
      後被告之賠償額為何？經查：
  １、殯葬費支出：按「所謂殯葬費係指收殮及埋葬費用而言，此等費用是否必要，
      應斟酌當地喪禮習俗及宗教上之儀式定之。」（見最高法院八十四年度台上字
      第二七三一號判決意旨），是所謂殯葬費金額，應斟酌死者身分、地位、經濟
      狀況、當地喪禮習俗及宗教上之儀式定之，並以必要者為限。查，本件被害人
      鄧尉中係十四年五月五日生，為國小畢業，於死亡時年齡為七十六歲，死亡前
      已退休無工作之情，已據調取本院九十一年度交訴字第一七號刑事案件卷宗查
      明無訛。又原告主張對於其等父親鄧尉中死亡，共計支出殯葬費四十五萬三千
      元乙節，固據其提出喪葬費支出估價單、收據、收費表各一份為證，且被告不
      爭執上開單據之形式上真正。惟查，就原告所提出之上開估價單、收據及收費
      表上所列之金額總計結果，為四十四萬八千一百元，尚非原告所指之四十五萬
      三千元。又原告二人所為上開之支出，其中樂隊一萬八千元、什音二萬零四百
      元、花車七千二百元之項目，非屬辦理殯葬事宜必要之支出，應予以剔除，及
      其中所列之骨灰罐支出部分，有重複之情形，本院審酌被害人鄧尉中生前之身
      分、地位及一般習俗上所必要之情形，認為被害人此部分骨灰罐之支出，應以
      三萬元為適當，故超出之一萬八千元，亦應予以剔除。再者，就大禮堂租用費
      用之支出部分，亦有重複臚列之情形，本院認為應以新竹市殯葬管理所出具之
      收據上所列之六千元為準，就原告所提出之估價單上所列之大禮堂支出費用三
      萬元部分，亦應予以剔除。是總計原告二人所為被害人鄧尉中殯葬費用之支出
      ，扣除前述合計九萬三千六百元外，其餘之三十五萬四千五百元部分，係屬必
      要之殯葬費用支出，應予准許，其餘部分，原告二人之請求尚屬無據。
  ２、慰撫金：查原告甲○○、乙○○分係被害人鄧尉中之子、女，其中原告甲○○
      於被害人生前均與其同住，因鄧尉中已退休，原告甲○○正盡人子奉養父親責
      任，而原告乙○○雖已出嫁十多年，惟先前仍時常與死者有所往來，是原告二
      人與被害人生前間之父子、父女之情尚屬情深，竟因被告之過失行為，致突遭
      喪父之痛，其等自均受有身心及精神上相當之痛苦，是請求被告賠償精神慰撫
      金，自屬有據。本院審酌上情，以及原告乙○○係高職畢業，為家庭主婦，名
      下沒有財產，而原告甲○○係高中畢業，目前在送報，月薪為一萬五千元，名
      下有一棟透天之房子，存款有一百多萬元，暨被告為高職肄業，目前在海釣場
      當會計，月薪一萬五、六千元，名下沒有財產等兩造之學歷、身分及財產情形
      ，及被告肇事之過失程度尚屬嚴重等情，認原告請求被告各賠償一百萬元之精
      神慰撫金尚嫌稍高，均應各酌減為九十萬元為適當。
（四）綜上所述，原告二人因被告前開侵權行為導致被害人鄧尉中死亡，其各別所受
      之損害，合計各為一百零七萬七千二百五十元（即十七萬七千二百五十元加九
      十萬元）。惟按損害之發生或擴大，被害人與有過失者，法院得減輕賠償金額
      ，或免除之，民法第二百十七條第一項定有明文。又此項基於過失相抵之責任
      減輕或免除，非僅視為抗辯之一種，亦可使請求權全部或一部為之消滅，法院
      對於賠償金額減至何種度，抑為完全免除，雖有裁量之自由，但應斟酌雙方原
      因力之強弱與過失之輕重定之，亦經最高法院五十四年台上字第二四三三號著
      有判例。查，本件被告酒醉無照駕車，且超速行駛，於行經無號誌交岔路口時
      復疏未注意減速慢行，作隨時停車之準備，且未注意車前狀況而肇事撞及被害
      人之機車，致其倒地而當場身亡，固為肇事原因，惟被害人鄧尉中當時無照騎
      乘機車，於行經肇事地點欲左轉彎入巷道時，未讓直行之被告車輛先行，兩車
      因此發生碰撞而發生本事故，其對車禍之發生亦有過失之情，亦為原告所不爭
      執，且有台灣省竹苗區車輛行車事故鑑定委員會之鑑定意見書附於前述之刑案
      卷內可憑。是本院斟酌右述被告及被害人之過失程度輕重之結果，認被告就本
      件車禍之發生應負擔十分之八之過失責任，被害人應負擔十分之二之過失責任
      。又本件原告二人上開殯葬費用、慰撫金之請求權，既均因被告之侵權行為，
      造成被害人鄧尉中之死亡，而基於侵權行為之法律關係所發生，而被害人鄧尉
      中本身既與有過失，已如前述，則依衡平法則，上開原告之請求，亦應有過失
      相抵規定之類推適用，是原告二人就其等對被告之請求，其損害之發生，均應
      負十分之二之過失責任，被告應負十分之八之過失責任，故被告就原告二人上
      開之情求，應依比例各減輕為八十六萬一千八百元（即0000000乘以零
      點八）。
（五）惟按「保險人依本法規定給付之保險金，視為加害人或被保險人損害賠償金額
      之一部分；加害人或被保險人受賠償請求時，得扣除之」，強制汽車責任保險
      法第三十條定有明文。查，本件被告係駕車肇事致被害人鄧尉中身亡，於肇事
      後原告已各受領保險公司所給付之強制汽車責任險七十萬元保險金之理賠之情
      ，已如前述，是依上開之規定，即應自其等上開請求之金額中加以扣除。是經
      扣除結果，其中原告各在十六萬一千八百元，及該金額均自起訴狀繕本送達翌
      日即九十一年四月二十六日起至清償日止，按年息百分之五計算之利息範圍內
      ，核屬有據，應予准許，逾此範圍，則無理由，應予以駁回。
五、就原告勝訴部分，原告陳明願供擔保，聲請宣告假執行，經核並無不合，爰各酌
    定相當擔保金額准許之，至原告敗訴部分，其假執行之聲請已失所附麗，應予駁
    回。
六、本件判決之基礎已臻明確，兩造其餘之攻擊、防禦方法及舉證，核與判決結果無
    影響，爰不一一予以論列，併此敘明。
七、據上論結，本件原告之訴為一部有理由，一部無理由，依民事訴訟法第七十九條
    但書、第八十三條第一項前段、第三百九十條第二項，判決如主文。
中　　　華　　　民　　　國　　九十一　　年　　　七　　　月　　二十九 　 日
                                  臺灣新竹地方法院民事第一庭
~B法　　　官　鄭政宗
右為正本係照原本作成。
如對本判決上訴，須於判決送達後廿日內向本院提出上訴狀。
~B法院書記官　王恬如
中　　　華　　　民　　　國　　九十一　　年　　　七　　　月　　　三十 　 日
